【裁判字號】    98,婚,105
【裁判日期】    980512
【裁判案由】    離婚
【裁判全文】
臺灣臺中地方法院民事判決               98年度婚字第105號
原      告  乙○○
訴訟代理人  陳世川律師
複  代理人  林佳妙律師
被      告  甲○○
上列當事人間請求離婚事件，經本院於中華民國98年4月28日言
詞辯論終結，判決如下：
    主      文
准原告與被告離婚。
訴訟費用由被告負擔。
    事實及理由
甲、程序方面：
    被告經合法通知，無正當理由，未於言詞辯論期日到場，核
    無民事訴訟法第386條所列各款情形，爰依原告之聲請，由
    其一造辯論而為判決。
乙、實體方面：
壹、原告起訴主張：兩造於民國71年8月14日結婚，婚後被告沈
    迷於股票及期貨交易，於92、3年間即在外積欠新台幣（下
    同）數百萬元及十數家銀行卡債，致使原告向金融機關貸款
    約150萬元為其清償借款，然被告卻不知悔改，仍沈迷於股
    票及期貨交易；另於93年間，被告本於臺北縣三重市公所社
    會課擔任臨時人員，卻於該公所協辦臺北縣松年大學三重分
    校期間，利用職務之便連續向上開分校師生借貸金錢，行為
    嚴重不檢，造成三重市公所以被告行為不檢為由，終止雙方
    聘僱契約，被告上開行為實令原告感到羞恥；又被告於93年
    8月12日無故離家，離家前除攜走家中金銀首飾、存款、股
    票等有價物品外，更四處向原告親友、同事、同學借貸數千
    至數萬元不等金錢，原告僅得於94年2月24日向臺中縣警察
    局豐原分局頭家派出所報請失蹤人口協尋；詎被告失蹤期間
    ，原告於95年11月20日收受寄予被告之信件，內有由被告簽
    發，票面金額共計480萬元之本票3張，其後更有一自稱為被
    告友人之王姓女子來電，告以上開款項係被告在外積欠，要
    求原告代為清償；復被告離家後音訊全無，雖於97年12月9
    日突然返家，然被告不僅未交代數年來行蹤，反要求原告代
    為清償其積欠地下錢莊之債務，甚於97年12月14日，聯合第
    三人向原告勒索金錢，用以清償被告在外積欠之債務（即由
    第三人王麗華、林文通持數張由被告簽發票面金額共約800
    萬元之本票向原告索討金錢，被告對王麗華、林文通所稱，
    上開金錢係被告向地下錢莊融資所積欠當場默認），復於當
    日稱要處理相關債務後離家，迄今未歸。被告所為，顯係惡
    意遺棄原告於持續狀態中，且因可歸責於被告之上開行為，
    兩造婚姻顯生重大裂痕，難以繼續維持亦無回復婚姻之希望
    ，為此爰併依民法第1052條第1項第5款、第2項等規定，提
    起本訴等語。並聲明：如主文所示。
貳、被告未於言詞辯論期日到場，亦未提出書狀作何聲明或陳述
    。
參、得心證之理由：
一、原告主張兩造於71年8月14日結婚，婚姻關係尚存續中，婚
    後被告在外積欠債務，本係台北縣三重市公所社會課臨時人
    員，因利用職務之便連續向他人借貸金錢，經該公所以其行
    為不檢為由予以解僱，被告並於93年8月12日離家，不知去
    向迄今等事實，除據原告提出本票3件、臺北縣三重市公所
    函文2件、受（處）理查尋人口案件登記表、公務人員保障
    暨培訓委員會函文（以上均影本）、戶籍謄本（正本及影本
    ）各1件為證外，並據證人即兩造之女初冠穎於本院98年3
    月3日行言詞辯論時證述明確，原告前揭主張，應堪信為真
    正。
二、按有民法第1052條第1項以外之重大事由，難以維持婚姻者
    ，夫妻之一方得請求離婚，但其事由應由夫妻之一方負責者
    ，僅他方得請求離婚，民法第1052條第2項定有明文。次按
    民法第1052條第2項規定之立法意旨，在符合現代多元化社
    會之需要，使裁判離婚之事由較富彈性，其判斷之標準為婚
    姻是否已生破綻而無回復之希望，而婚姻是否已生破綻無回
    復之希望，不可依主觀的標準，即從原告已喪失維持婚姻意
    欲之主觀面加以認定，而應依客觀之標準，即難以維持婚姻
    之事實，是否已達倘處於同一境況，任何人均將喪失維持婚
    姻意欲之程度而定（最高法院94年度臺上字第115號判決意
    旨參照）。至於婚姻如有難以維持之重大事由，於夫妻雙方
    就該事由均須負責時，應比較衡量雙方之有責程度，僅責任
    較輕之一方得向責任較重之他方請求離婚，如雙方之有責程
    度相同，則雙方均得請求離婚，始符民法第1052條第2項規
    定之立法本旨（最高法院95年度第5次民事庭會議決議參照
    ）。再按婚姻係男女以終生生活為目的之共同生活關係，此
    共同生活體，須夫妻共同經營生活，倘事實上已經分居各自
    獨立生活多年，雙方誠摰互信之感情基礎，已經不復存在，
    依一般人之生活經驗，顯然難期修復，雙方共同生活的婚姻
    目的已經不能達成，而其事由之發生，依一般社會感情，尚
    難認為應完全歸責於夫妻之一方時，應可認係民法第1052
    條第2項所定難以維持婚姻之重大事由，而准許夫妻雙方為
    離婚之請求，否則，勉強維持婚姻之形式，反而會對雙方各
    自追求幸福生活之機會造成不必要之限制。
三、婚姻乃一男一女之兩性結合，以組織家庭，共同生活為目的
    ，須夫妻雙方互助、互愛、互信、互敬、相互包容、扶持，
    遇事則應理性溝通、求取共識，始能協力完成一段美滿之婚
    姻與家庭生活，惟被告卻於婚姻關係存續期間在外積欠債務
    ，甚利用其職務之便向外舉債，致遭公所解僱，身為配偶之
    原告，在經濟重擔下，造成莫大之精神壓力，並因被告不檢
    之行為對其產生不滿，不難想見，顯見兩造婚姻早已產生破
    綻；另兩造夫妻關係現仍存續中，除有不能同居之正當理由
    外，被告應負有與原告同居之義務，被告卻於93年8月12 日
    逕自遷離兩造共同住所，幾未與原告同居迄今逾4年，本院
    復查無任何證據足資證明其有不能履行同居義務之正當情事
    ，自應認被告未與原告同居顯無正當理由，則兩造分居期間
    無任何夫妻生活，婚姻中夫妻彼此扶持之特質已蕩然無存，
    兩造經長期分離，已無情感，對於彼此之生活情況完全不瞭
    解，渠等之間僅存夫妻之名，而無夫妻之實，足見兩造間之
    婚姻非但已生重大破綻且無回復之希望，任何人處於原告同
    一情況下，均不願繼續維持婚姻生活，並堪信本件兩造間確
    有難以維持婚姻之重大事由存在。而就該項離婚事由觀之，
    尚難認可歸責於原告之事由大於被告（本院依上開情節，既
    已足堪認定兩造間有上開離婚事由存在，則原告有關其餘離
    婚事由之攻防及舉證，即無庸贅敘）。從而，原告依民法第
    1052條第2項請求判決離婚，洵屬正當，應予准許，爰判決
    如主文所示。
四、原告就離婚訴訟部分，係併依民法第1052條第1項第5款及同
    條第2項之規定為請求，此種起訴之形態，謂之重疊的訴之
    合併，訴訟標的雖有數項，而僅有單一之聲明，法院應就所
    主張之數項標的逐一審判，如其中一項請求為有理由，即可
    為原告勝訴之判決，就他項標的無須更為審判（最高法院著
    有88年度台上字第1127號、86年度台上字第997號、85年度
    台上字第1158號、83年度台上字第1076號、71年度台上字第
    238號判決參照），則原告依民法第1052條第2項之規定所為
    之請求，既經本院為勝訴之判決，就其另依民法第1052 條
    第1項第5款之規定，所為同一內容之請求，本院即毋庸再予
    判決。
丙、訴訟費用負擔之依據：民事訴訟法第78條。
中    華    民    國    98    年    5     月    12    日
                  家事法庭    法  官  劉長宜
以上正本係照原本作成。
如對本判決上訴，須於判決送達後20日內向本院提出上訴書狀（
須附繕本）。
中    華    民    國    98    年    5     月    12    日
                              書記官  董美惠


司法院資訊處製作；財團法人民間司法改革基金會備份。
